【裁判字號】    89,台上,4945
【裁判日期】    890817
【裁判案由】    盜匪
【裁判全文】
最高法院刑事判決                              八十九年度台上字第四九四五號
    上  訴  人  甲○○
右上訴人因盜匪案件，不服台灣高等法院高雄分院中華民國八十九年五月九日第二審
判決（八十九年度上訴字第七五號，起訴案號：台灣高雄地方法院檢察署八十八年度
偵字第一七六五一、一六四三一號），提起上訴，本院判決如左：
    主  文
上訴駁回。
    理  由
按刑事訴訟法第三百七十七條規定，上訴於第三審法院，非以判決違背法令為理由，
不得為之。是提起第三審上訴，應以原判決違背法令為理由，係屬法定要件。如果上
訴理由狀並未依據卷內訴訟資料，具體指摘原判決不適用何種法則或如何適用不當，
或所指摘原判決違法情事，顯與法律規定得為第三審上訴理由之違法情形，不相適合
時，均應認其上訴為違背法律上之程式，予以駁回。本件上訴人甲○○上訴意旨略稱
：(一)、原判決認上訴人持水果刀一把抵住告訴人黃月雲脖子，致使告訴人不能抵抗，
強命其下車後，即將告訴人所駕駛之自用小客車開走。惟告訴人在第一次警訊筆錄指
稱：民國八十八年六月十日十九時三十分許，在高雄縣路竹鄉○○村○○路底產業道
路，被綽號「阿興」男子幫其倒車後，即駕駛其所有自小客車ＣＺ－一一八一號離去
，要告訴綽號「阿興」男子竊盜云云。原判決前揭認定，與上述卷存之證據不符，而
有不依證據認定事實之違法。且告訴人前揭警訊之供述，亦與上訴人所陳：是告訴人
要伊幫她倒車，伊趁機開走她的小客車等語相符，原判決對此有利於上訴人之證據不
採，亦未敘明理由，自有判決不備理由之違法。(二)、上訴人始終辯稱未持刀強盜告訴
人汽車、現金、金飾，是黃女要伊幫其倒車，伊趁機開走她之自用小客車等語；原審
疏未查明成功路底為狹窄之產業道路，倒車不易，又係晚上，是否不須原地倒車即可
駛離現場﹖告訴人駕車技術經驗不足，始請上訴人為其倒車，告訴人則先下車察看，
原審並未勘驗現場，致誤認上訴人待告訴人駕車行至上開產業道路時，持水果刀抵住
其脖子云云，亦顯有應於審判期日調查之證據而未予調查之違法。(三)、原判決理由欄
引用贓物認領保管收據、汽車買賣合約書、金飾來源證明書作為告訴人迭於警訊及偵
審中指述綦詳之佐證資料，但上開贓物等均係上訴人到案後始起出，自難作為上訴人
在產業道路上持刀抵住告訴人之證據，原判決有理由矛盾之違法云云。
惟查：原判決撤銷第一審不當之判決，改判論處上訴人意圖為自己不法之所有，以強
暴致使不能抗拒而取他人之物罪刑，已詳敘其所憑之證據及認定之理由。而證據之取
捨、事實之認定，乃事實審法院職權行使之範圍，茍其證據之取捨及事實之認定，不
違背經驗法則與論理法則，即不容任意指摘為違法。原判決依據卷證資料，認定上訴
人意圖為自己不法之所有，於八十八年六月十日晚上七時許，向告訴人誆稱欲至其上
班之「花中花餐廳」消費，請告訴人駕車接送，告訴人即駕駛其所有之ＣＺ－一一八
一號自用小客車前往約定地點搭載上訴人，嗣上訴人上車後，又向告訴人謊稱其簽中
六合彩，請告訴人先送其前往領取彩金，告訴人乃聽從上訴人之指示路線駕駛，同日
十九時三十分許，駛經高雄縣路竹鄉○○村○○路產業道路時，上訴人即持水果刀一
把抵住告訴人脖子，致使告訴人不能抵抗，並強命告訴人下車後，將上開自用小客車
（內有現金新台幣一萬零五百元及金飾等物）開走並予變賣等情。已敘明上開事實，
業據告訴人於警訊及偵審中指訴綦詳，並有贓物具領收據、汽車買賣合約書、金飾來
源證明書及高雄縣警察局車輛失竊證明單等在卷足憑（見一七六五一號偵查卷第十六
至十七頁、第十九頁、第二二至二三頁）；上訴人亦坦承開走告訴人之自用小客車，
並將之變賣及典當告訴人置於車內之金飾等情不諱。而上訴人要求告訴人前往約定地
點搭載後，既均由告訴人駕駛，茍非於產業道路上遭上訴人持刀抵住脖子，致使不能
抗拒而被強迫下車，告訴人要無於夜間在偏僻道路獨自下車，且任由上訴人將其小客
車強行開走之理，足見告訴人之指訴為可採信，因認上訴人確有強盜告訴人小客車等
財物之行為，為其所憑之證據及認定之理由。而以上訴人否認有強盜犯行，辯稱是告
訴人要求伊倒車，伊乃趁機將車開走云云，乃卸責之詞，不足採信，於理由內詳加說
明及指駁。經核所為論斷，均與卷內資料相符，從形式上觀察，並無認定事實不依證
據或有何採證違背經驗法則、論理法則等違法情形存在。而告訴人於八十八年六月十
日晚間即第一次之警訊筆錄中，係分別供稱：「因車子被強行開走，所以來報案」、
「八十八年六月十日十九時三十分在高雄縣路竹鄉○○村○○路底產業道路上，被一
綽號『阿興』的男子強行開走ＣＺ－一一八一號黑色自小客車」、「他一上車就對我
說，他今天有中六合彩，要先去領錢，並由他指示路，結果車子一直開到一條很暗的
產業道路上，甲○○忽然拿出一把尖刀抵住我的脖子，……後來他就說『妳給我下車
』，那知我一下車，他就將我車開走」等語（見一六四三一號偵查卷外放警訊卷第一
頁），且遍查全卷，告訴人在上訴人到案後之警訊及偵審中，亦均無陳稱要求上訴人
為其倒車之供述。上訴人在原審，並未聲請勘驗現場，原審踐行調查程序後，認依據
卷證資料，已足供為其判斷之基礎，而未認有勘驗現場之必要，自難指為違法。又贓
物具領收據、汽車買賣合約書、金飾來源證明書等，既足供憑認上訴人擅自將告訴人
前揭自用小客車及內置之金飾等財物予以變賣之證明，則原審綜合其他事證後，為上
訴人確有強盜告訴人自用小客車犯行之判斷，要無違背採證法則之可言。上訴意旨，
顯非依據卷內資料執為指摘，徒就原判決已說明之事項，及原審採證認事之職權行使
，任意指摘為違法，且為事實之爭執，顯與法律規定得為第三審上訴理由之違法情形
，不相適合。其上訴違背法律上之程式，應予駁回。
據上論結，應依刑事訴訟法第三百九十五條前段，判決如主文。
中      華      民      國    八十九    年      八      月     十七     日
                              最高法院刑事第十二庭
                                  審判長法官  陳  炳  煌
                                        法官  陳  正  庸
                                        法官  陳  世  雄
                                        法官  徐  文  亮
                                        法官  吳  信  銘
      右正本證明與原本無異
                                              書  記  官
中      華      民      國    八十九    年      八      月     十八     日


司法院資訊處製作；財團法人民間司法改革基金會備份。
